臺灣高等法院民事裁定　　　　　　　 98年度上更(一)字第100號
聲　請　人　 高安國
上列聲請人聲請選任特別代理人事件，本院裁定如下：
    主  文
選任黃蔡鳳庭（原名蔡錦雪）於聲請人與相對人中泥水泥製品股
份有限公司間確認委任關係不存在事件（本院98年度上更一字第
100號），為中泥水泥製品股份有限公司之特別代理人。
    事  實
一、按對於無訴訟能力人為訴訟行為，因其無法定代理人，或其
    法定代理人不能行使代理權，恐致久延而受損害者，得聲請
    受訴法院之審判長選任特別代理人，民事訴訟法第51 條第1
    項定有明文。次按股份有限公司之董事、監察人任期屆滿而
    不及改選時，延長其執行職務至改選董事、監察人就任時為
    止，但主管機關得依職權限期令公司改選，屆期仍不改選者
    ，自限期屆滿時，當然解任，公司法第195條第2 項、第217
    條第2項分別定有明文。
二、查聲請人係向原審起訴請求確認伊對相對人中泥水泥製品股
    份有限公司間（下稱中泥公司）董事長及董事之委任關係自
    民國（下同）89 年1月31日起不存在，惟因聲請人現仍登記
    為中泥公司之董事長，有經濟部97年4月30日經授字第09733
    670010號函檢送中泥公司之公司變更登記事項卡足稽, （見
    本院前審卷第46-48 頁），故聲請人與中泥公司間訴訟，依
    公司法第213 條規定，本應由監察人代表公司。然依據中泥
    公司變更登記事項卡所示，監察人為蔡立權，任期自87 年9
    月20日至90 年9月19日止，惟中泥公司董事監察人在任期中
    持股轉讓超過1/2，依90年11月12日修正前之公司法第197條
    及第227條準用第197條規定，董事監察人當然解任，僅餘董
    事許子棟1人，有經濟部中部辦公室99年1月28日經中三字第
    09931619880號函可憑（見本院卷第15 頁），是中泥公司之
    監察人蔡立權之資格當然解任。
三、至於聲請人主張中泥公司之股東於88年12月24日；88年12月
    27日所召開之股東臨時會，已決議將每位股東之股份以新台
    幣1 元讓與訴外人黃蔡鳳庭（原名蔡錦雪），由黃蔡鳳庭取
    得中泥公司之經營權，並已於89年11月10日召開股東臨時會
    ，決議票選陳志雄、邴敬隆、黃蔡鳳庭為董事，卓才生為監
    察人，並推選黃蔡鳳庭為董事長，但此部分並未辦理變更登
    記，亦經本院調取中泥公司之公司登記資料卷宗查明，並經
    黃蔡鳳庭、卓才生到庭否認，致中泥公司迄無法定代理人及
    監察人可行使法律所規定之代理權，則依前揭說明，自有就
    本件訴訟為中泥公司選任特別代理人之必要，本院審酌中泥
    公司股東已將其股權轉讓予黃蔡鳳庭，且黃蔡鳳庭確實自88
    年12月接手中泥公司之業務，直至中泥公司週轉不靈倒閉（
    見本院卷第40頁背面），衡情就中泥公司之股權轉讓業務應
    知之甚稔，爰選任黃蔡鳳庭於聲請人與中泥公司間確認委任
    關係不存在事件之訴訟程序，為中泥公司之特別代理人。
四、至聲請人雖聲請選任許子棟為臨時管理人（見本院前審卷第
    173、174頁、本院卷第12 頁背面），然依據公司法第208條
    之1 規定董事會不為或不能行使職權，致公司有受損害之虞
    時，法院因利害關係人或檢察官之聲請，得選任一人以上之
    臨時管理人，代行董事長及董事會職權，核與本件情形係無
    人承認為中泥公司之董事長或監察人有別，況且選任特別代
    理人乃審判長職權，自不受聲請人聲請之拘束，併此敘明。
五、爰依民事訴訟法第51條第1項，裁定如主文。
中    華    民    國   100    年    3     月    21    日
                    民事第二十庭
                        審判長法  官  張  蘭
正本係照原本作成。
不得抗告。
中    華    民    國   100    年    3     月    21    日
                              書記官  周淑靜